臺灣臺北地方法院刑事判決　　　　　　　　　　　　　　九十年度訴字第七一八號
　　公　訴　人　臺灣臺北地方法院檢察署檢察官
　　被　　　告　辛○○
　　選任辯護人　曾國龍
　　被　　　告　丁○○
　　指定辯護人　游開雄
　　選任辯護人　南雪貞律師
　　被　　　告　戊○○
　　選任辯護人　袁岳衡
右列被告等因盜匪等案件，經檢察官提起公訴（八十九年度偵字第一六六六五號），
本院判決如左：
    主  文
辛○○共同以非法方法，剝奪人之行動自由，累犯，處有期徒刑陸月，如易科罰金，
以參佰元折算壹日；又共同以非法方法，剝奪人之行動自由，累犯，處有期徒刑陸月
，如易科罰金，以參佰元折算壹日；應執行有期徒刑拾月，如易科罰金，以參佰元折
算壹日。
丁○○共同以非法方法，剝奪人之行動自由，處有期徒刑伍月，如易科罰金，以參佰
元折算壹日；又共同以非法方法，剝奪人之行動自由，處有期徒刑伍月，如易科罰金
，以參佰元折算壹日；應執行有期徒刑捌月，如易科罰金，以參佰元折算壹日。
戊○○共同以非法方法，剝奪人之行動自由，處有期徒刑陸月，如易科罰金，以參佰
元折算壹日；又共同以非法方法，剝奪人之行動自由，處有期徒刑陸月，如易科罰金
，以參佰元折算壹日；應執行有期徒刑拾月，如易科罰金，以參佰元折算壹日。
    事  實
一、戊○○（綽號紅毛）於民國八十九年六月間在臺北市○○區○○路五七八巷八弄
    七號二樓經營天九牌賭場（所涉賭博犯行未據起訴），辛○○（綽號阿川，所涉
    賭博犯行未據起訴，前於八十二年間因違反槍砲彈藥刀械管制條例案件，經臺灣
    士林地方法院判處有期徒刑一年二月確定，於八十五年四月二十七日執行完畢，
    猶不知悔改）、丁○○（綽號阿順，所涉賭博犯行未據起訴）二人於八十九年六
    月二十五日、同年月二十六日合夥至上開賭場賭博，於八十九年六月二十六日晚
    間二十三時許，在上開賭場內發現丙○○與年籍姓名均不詳綽號「阿松」之成年
    男子詐賭，辛○○、丁○○因在上開賭場二天之內已賭輸共新台幣（下同）近六
    十萬元，戊○○則因丙○○與年籍姓名均不詳綽號「阿松」之成年男子在其經營
    之上開賭場內詐賭，造成其賭場經營之損失，均心生不滿，辛○○、丁○○、戊○○竟與年籍姓名均不詳綽號「阿賢」、「文忠」之成年男子共同基於犯意之聯
    絡，先手毆打丙○○（傷害部分業經丙○○撤回告訴，起訴誤載為未據告訴），
    再挾持丙○○坐上車號不詳之自用小客車內，令丙○○坐在該車後座中間座位，
    其餘人等分坐前座及兩旁，不讓丙○○離去，以此非法方法剝奪丙○○之行動自
    由，並將丙○○押至臺北市○○○路○段一九七號五樓之六樓下，繼轉押丙○○
    至臺北縣三重市○○路五三號快樂城卡拉ＯＫ店內，由戊○○出面與丙○○友人
    乙○○、己○○及乙○○之女友庚○○協調，雙方同意俟乙○○等人支付七十萬
    元後，即釋放丙○○，庚○○、己○○旋至大鼎當鋪典當庚○○及丙○○之手錶
    各一支，乙○○、庚○○、己○○即至快樂城卡拉ＯＫ店與辛○○、丁○○、戊○○等人會面，由乙○○交付戊○○現金二十一萬元及票號不詳、票面金額各為
    十萬元、二十九萬元之支票各一紙，其餘十萬元因先前戊○○積欠乙○○十萬元
    債務而抵銷，丙○○遂獲得釋放。嗣因前揭票面金額二十九萬元之支票屆期未獲
    兌現，致辛○○、丁○○、戊○○心生不滿，為索討該二十九萬元，另行共同基
    於犯意之聯絡，由丁○○出面電邀乙○○前往臺北市○○區○○路某咖啡廳前說
    明原因，乙○○遂依約於八十九年七月二十七日上午某時前往，戊○○即令另一
    名年籍姓名均不詳之成年男子手持不詳尖器抵住乙○○背部，令其坐上車號不詳
    之戊○○駕駛之計程車內，將乙○○押至台北縣新店市○○路某茶藝館，以此非
    法方法剝奪乙○○之行動自由，乙○○為求脫身，旋以電話聯絡丙○○、庚○○
    前往前開茶藝館與已在該處之辛○○、丁○○、戊○○會面，向丙○○、乙○○
    恫嚇稱：「這不是二十九萬元就可以解決，丙○○須拿出二百萬元，乙○○須拿
    出一百萬元，否則要挑斷二人之腳筋。」等語，以加害身體之事恐嚇乙○○、丙○○，使丙○○、乙○○心生畏懼，致生危害於其等之安全，丙○○、乙○○迫
    於無奈應允之，惟要求讓其等先行離去以便籌錢，辛○○、丁○○、戊○○遂釋
    放乙○○，任其等與庚○○離去，並約定於八十九年八月二十一日晚間二十一時
    許在臺北市○○○路、錦州街口浪漫一生餐廳交付款項，丙○○、乙○○旋報警
    ，迄八十九年八月二十一日晚間二十一時許，由辛○○、丁○○出面依約至浪漫
    一生餐廳赴約，丙○○、乙○○分別交付現金三萬元、五萬元（起訴書誤載為八
    萬元）、票號ＡＨ0000000號、票面金額十萬元及票號ＡＨ000000
    0號、票面金額十五萬元之支票各一紙予辛○○、丁○○，為埋伏之臺北市政府
    警察局警員當場查獲，並循線查獲戊○○。
二、案經丙○○、乙○○訴請台北市政府警察局報請臺灣臺北地方法院檢察署檢察官
    偵查起訴。
    理  由
一、訊據被告辛○○、丁○○、戊○○均矢口否認有何右揭妨害自由、恐嚇危害安全
    犯行，被告辛○○辯稱：「伊在北安路賭場前後共輸了一、二百萬元，八十九年
    六月二十六日晚上伊在該處賭博，發現丙○○與阿松詐賭，現場賭客一擁而上毆
    打丙○○，伊很生氣也打了丙○○一耳光，後來丙○○是被文中、阿賢等人押走
    ，與伊無關，伊亦未向丙○○要求七十萬元賠償，伊拿到戊○○交付之二十九萬
    元支票，是伊遭詐賭之賠償，因伊欠丁○○債務，便交付丁○○二十九萬元支票
    抵償之，之後二十九萬元之支票跳票，丁○○與乙○○在內湖咖啡廳相談此事，
    伊經丁○○通知後到場表示希望乙○○好好處理後即先行離開，不知其後丁○○
    與乙○○商談如何，亦不知戊○○與小弟強行帶走乙○○之事，亦未在新店茶藝
    館出言恐嚇乙○○、丙○○，洵無妨害自由、恐嚇危害安全犯行。」云云，被告
    丁○○辯稱：「伊並未目賭丙○○在戊○○之賭場因詐賭而遭毆打並押走等情，
    伊本在快樂城卡拉ＯＫ喝酒，係辛○○告知其賭場內有人詐賭，伊赴賭場時僅辛○○在場，即返還快樂城卡拉ＯＫ，嗣翌日凌晨四時許，伊受辛○○請託至延平
    北營救頭部受傷之丙○○帶往快樂城卡拉ＯＫ，並非限制丙○○行動自由，嗣上
    開二十九萬元支票未兌現，伊約乙○○至內湖咖啡廳說明，惟乙○○在下樓時遭
    戊○○載往新店茶藝館，經戊○○電告，伊始到場瞭解，期間伊並未參與，亦未
    出言恐嚇乙○○、丙○○，並無妨害自由、恐嚇危害安全犯行。」云云，被告戊○○辯稱：「北安路賭場並非伊經營，伊係以開計程車為業載客至該處，伊並未
    毆打丙○○，亦未強押丙○○，丙○○自知理虧，願將詐賭騙得的錢歸還，內湖
    咖啡廳、新店茶藝館均係眾人得出入之場所，伊不可能強押乙○○，亦未出言恐
    嚇乙○○、丙○○，洵無妨害自由、恐嚇危害安全犯行。」云云。查：右揭事實
    ，業據告訴人丙○○、乙○○迭於警訊、偵查及本院審理時指訴綦詳，核與證人
    庚○○、己○○證述情節相符，復有支票二紙、現金八萬元之贓物領據一件、當
    票影本二件在卷可憑。雖告訴人丙○○、乙○○及證人庚○○、己○○先後於警
    訊、偵查及本院審理時所述就細節部分有前後不符之矛盾之處；然按告訴人、證
    人之陳述有部分前後不符，或相互間有所歧異時，究竟何者為可採，法院仍得本
    其自由心證予以斟酌，非謂一有不符或矛盾，即應認其全部均為不可採信；尤其
    關於行為動機、手段及結果等之細節方面，告訴人之指陳，難免故予誇大，證人
    之證言，有時亦有予渲染之可能；然其基本事實之陳述，若果與真實性無礙時，
    則仍非不得予以採信（最高法院七十四年度台上字第一五九九號意旨參照）；依
    告訴人丙○○、乙○○及證人庚○○、己○○歷次所述，就基本事實即告訴人丙○○、徐世文先後遭被告辛○○、丁○○、戊○○等人妨害行動自由及出言恐嚇
    之事實，互核相符，其等所述均堪予採信。再被告辛○○、丁○○均指陳被告戊○○為前揭北安路賭場老闆，被告戊○○如非前揭北安路賭場老闆，其何須介入
    本案向告訴人丙○○、乙○○追討賭金，並取得其中十萬元與其本積欠告訴人乙○○十萬元債務抵償之？而告訴人丙○○並於偵查中當庭表示願原諒辛○○、丁○○，不原諒戊○○等語（詳偵卷第一三七頁背面），顯見被告戊○○確係前揭
    北安路賭場老闆無疑。被告辛○○、丁○○於八十九年六月二十五日、同年月二
    十六日在前揭賭場內賭輸六十萬元，告訴人丙○○在賭場內詐賭遭發現時，被告
    辛○○、丁○○為討回賭金，被告戊○○為彌補其賭場經營之損失，而心生不滿
    ，挾持告訴人丙○○討回其等之損失，實不違常情，告訴人丙○○如未遭限制其
    行動自由，何須電告告訴人乙○○速籌現金、支票，並由證人庚○○、己○○持
    勞力士手錶至當鋪典當？又如本件被告辛○○、丁○○僅係被告戊○○交付其等
    損失，被告戊○○僅係協調之人，而前揭賭場遭告訴人丙○○及年籍姓名均不詳
    綽號「阿松」之成年男子詐賭之人眾多，何以僅被告辛○○、丁○○、戊○○向
    告訴人丙○○、乙○○取得七十萬元並朋分之？故被告辛○○、丁○○、戊○○
    雖均未在本件妨害自由及恐嚇危害安全之犯行中始終在場；惟按共同正犯之成立
    ，祇須具有犯意之聯絡，行為之分擔，既不問犯罪動機起於何人，亦不必每一階
    段犯行，均經參與（最高法院三十四年度上字第八六二號判例意旨參照）；被告
    辛○○、丁○○既因在前揭賭場內賭輸六十萬元為討回賭金，被告戊○○為彌補
    其賭場經營之損失，而心生不滿，共謀挾持告訴人丙○○以追討其等之損失，嗣
    又因告訴人乙○○交付之上開二十九萬元支票未兌現，為彌補此次損失，而另行
    起意挾持告訴人乙○○，並恐嚇告訴人丙○○、乙○○，均係出於共同犯意之聯
    絡，而各自負擔部分行為，應成立共同正犯，並不以每階段犯行均參與為要。故
    被告辛○○、丁○○、戊○○所辯上情，要與常情有違，顯均係事後卸責之詞，
    皆不足採信。至於被告丁○○聲請傳喚之證人甲○○到庭證稱八十九年八月二十
    六日晚間被告丁○○人在台中等語，證人王富正到庭證稱八十九年六月二十五日
    晚間被告丁○○偕證人甲○○與其在快樂城卡拉ＯＫ喝酒等語，以證明被告丁○○與本件無涉，惟被告於右揭時地所涉妨害自由、恐嚇危害安全犯行業如前所述
    ，證人甲○○、王富正與被告丁○○分別係女友、朋友關係，其等所述亦與被告
    辛○○、戊○○和告訴人丙○○、乙○○及證人庚○○、己○○等人所述矛盾，
    顯係迴護之詞，均不足採信。本件事證明確，被告辛○○、丁○○、戊○○三人
    之犯行，均應堪認定。
二、核被告辛○○、丁○○、戊○○所為，均係犯刑法第三百零二條第一項剝奪他人
    行動自由罪、同法第三百零五條以加害身體之事，恐嚇他人致生危害於安全罪。
    又被告辛○○、丁○○、戊○○及年籍姓名均不詳綽號「阿賢」、「文忠」之成
    年男子五人就所犯剝奪告訴人丙○○行動自由罪之間，互有犯意之聯絡與行為分
    擔，均為共同正犯；被告辛○○、丁○○、戊○○及年籍姓名均不詳之成年男子
    四人就所犯剝奪告訴人乙○○行動自由罪及恐嚇告訴人丙○○、乙○○之恐嚇罪
    二罪之間，互有犯意之聯絡與行為分擔，亦均為共同正犯。公訴人就被告辛○○
    、丁○○、戊○○挾持告訴人丙○○，以非法方法剝奪其行動自由犯行部分，雖
    認係共犯懲治盜匪條例第五條第一項第一款之盜匪罪嫌，然懲治盜匪條例已於九
    十一年一月三十日經總統以華總一義字第０九一０００一五０八０號令公布廢止
    ，惟於同日另以華總一義字第０九一０００一五一一０號令修正刑法第三百二十
    八條第一項強盜罪，法定刑提高為五年以上有期徒刑，本件公訴人認被告此部分
    犯行，依現行法應係犯刑法第三百二十八條第一項之強盜罪，核先敘明；惟查強
    盜罪及現已廢止之盜匪罪，其犯罪構成要件必以行為人所實施之行為，係以強暴
    、脅迫、藥劑、催眠術或他法，致使被害人達於不能抗拒之程度或喪失意思自由
    之程度而取被害人之物或使被害人交付者始足當之（最高法院八十七年度台上字
    第二二七八號判決意旨參照），且強盜方法如係以非法方法剝奪人之行動自由，
    然此種手段，究屬施用強暴使人不能抗拒之實施行為，自無另論妨害自由罪（最
    高法院二十四年度上字第四四０七號判例參照）；而告訴人丙○○先後被押至臺
    北市○○○路○段一九七號五樓之六樓下、臺北縣三重市○○路五三號快樂城卡
    拉ＯＫ店內，均係公眾出入場所，且當時店內亦有其他客人消費，如告訴人丙○○已不能抗拒或喪失意思自由，何以未出言向其他客人求援，仍多次與告訴人乙○○和被告辛○○、丁○○、戊○○三人就給付金額及方式討價還價？顯見告訴
    人丙○○尚未達不能抗拒或喪失意思自由之程度，與盜匪罪之構成要件不合，不
    成立該罪；另按刑法第三百四十六條恐嚇取財罪，係以意圖為自己或第三人不法
    所有為構成要件之一，果若上訴人以脅迫之話語，使被害人交付財物，以解決其
    間金錢糾紛，而並無不法所有意圖，縱令其行為或可能犯其他罪名，要難遽繩以
    本條之罪責（最高法院八十一年度台上字第五六六０號判決參照）；被告辛○○
    、丁○○因在前揭賭場內賭輸六十萬元為討回賭金，被告戊○○為彌補其賭場經
    營之損失，而心生不滿，共謀挾持告訴人丙○○以追討其等之損失，嗣又因告訴
    人乙○○交付之上開二十九萬元支票未兌現，為彌補此次損失，而另行起意挾持
    告訴人乙○○，並恐嚇告訴人丙○○、乙○○之事實，已如前述，顯見被告辛○○、丁○○、戊○○三人與告訴人丙○○、乙○○之間有金錢糾紛，被告辛○○
    、丁○○、戊○○主觀上並無不法所有之意圖，亦與恐嚇取財罪之構成要件不合
    ，亦不成立該罪，罪之犯罪構成要件自不該當，自難遽論被告林文瑋等三人以該
    盜匪罪責；此部分應認被告辛○○、丁○○、戊○○係犯刑法第三百零二條第一
    項剝奪他人行動自由罪，公訴人認為被告辛○○、丁○○、戊○○三人係共犯懲
    治盜匪條例第五條第一項第一款之盜匪罪及刑法第三百四十六條第一項之恐嚇取
    財罪云云，尚有誤會，本院爰依法變更法條為妨害自由罪。被告辛○○、丁○○
    、戊○○所犯之第三百零五條恐嚇危害安全罪，與公訴人所指其等所涉之恐嚇取
    財罪，除前者無意圖為自己不法所有及使人將本人或第三人之物交付之構成要件
    外，以加害生命、身體、自由、名譽、財產之事出言恐嚇致生危害於他人之安全
    之恐嚇犯行部分罪質相同，此部分本院亦依法變更法條。被告辛○○、丁○○、
    戊○○三人於八十九年七月二十七日所犯剝奪他人行動自由罪及恐嚇罪二罪之間
    ，有方法結果之牽連關係，應依刑法第五十五條規定，從一重之剝奪他人行動自
    由罪處斷。被告辛○○、丁○○、戊○○三人先後於八十九年六月二十六日晚間
    及同年月二十七日清晨所犯之剝奪行動自由罪，與其等於八十九年七月二十七日
    所犯剝奪他人行動自由罪二罪之間，犯意各別，應予分論併罰。被告辛○○前於
    八十二年間因違反槍砲彈藥刀械管制條例案件，經臺灣士林地方法院判處有期徒
    刑一年二月確定於八十五年四月二十七日執行完畢，有台灣高等法院被告全國前
    案紀錄表一件在卷可憑，其於五年之內再犯本件有期徒刑以上之罪，為累犯，應
    依刑法第四十七條加重其刑。爰審酌被告辛○○、丁○○、戊○○三人素行，其
    等犯罪動機、目的分別係為追討告訴人丙○○詐賭之賭金及所造成之賭場損失，
    即遽以剝奪他人行動自由及出言恐嚇之方法為之，對於告訴人丙○○、乙○○所
    生之損害，分別所得利益、參與本件犯罪之程度，本件起因係告訴人丙○○詐賭
    而起，而告訴人丙○○表示願原諒被告辛○○、丁○○，不原諒被告戊○○，及
    被告辛○○、丁○○、戊○○三人犯罪後均飾詞否認犯行等一切情狀，分別諭知
    如主文第一項、第二項、第三項所示之刑，並均諭知易科罰金之折算標準及定其
    等應執行之刑。另查被告辛○○、丁○○、戊○○行為後，刑法第四十一條業已
    修正，並於九十年一月十日經總統公布，於九十年一月十二日生效，茲比較新舊
    法條文修正之結果，其中原舊法第四十一條「犯最重本刑為三年以下有期徒刑以
    下刑之罪，而受六月以下有期徒刑或拘役之宣告，因身體、教育、職業或家庭之
    關係，執行顯有困難，得以一元以上三元以下折算一日，易科罰金」之規定，已
    經修正之新法擴大得易科罰金之範圍，凡「所犯最重本刑為五年以下有期徒刑之
    罪」，符合前開與舊法相同之其他要件下，即得易科罰金，是適用新法即對被告
    原所犯最重本刑為有期徒刑五年以下之罪者，使其有易科罰金之適用，對被告而
    言，自較有利，故依刑法第二條第一項前段之規定，本院即得適用裁判時之新修
    正刑法第四十一條第一項之規定，對其等前開所宣告之刑為易科罰金之諭知，併
    此敘明。
據上論斷，應依刑事訴訟法第二百九十九條第一項前段、第三百條，刑法第二條第一
項前段、第二十八條、第三百零二條第一項、第三百零五條、第五十五條、第四十七
條、第四十一條第一項前段、第五十一條第五款，罰金罰鍰提高標準條例第一條前段
、第二條，判決如主文。
本案經檢察官俞秀端到庭執行職務。
中      華      民      國      九十一    年      十一    月    十四    日
                                      臺灣臺北地方法院刑事第六庭
                                          法  官    黃  雅  芬
右正本證明與原本無異。
如不服本判決，應於送達後十日內向本院提出上訴狀。
                                          書記官    楊  麗  娟
中      華      民      國      九十一    年      十一    月    十四    日
